臺灣雲林地方法院刑事判決　　　　　　　96年度簡上字第30號
上　訴　人　丙○○
即　被　告
上列上訴人即被告因恐嚇案件，不服本院斗六簡易庭中華民國96
年1 月9 日95年度六簡字第475 號第一審刑事簡易判決（聲請簡
易判決處刑案號：95年度偵字第3912號），提起上訴，本院判決
如下：
    主  文
上訴駁回。
    事  實
一、丙○○於民國95年5 月20日下午9 時20分許，在雲林縣斗六
    市○○里○○路5 號住處內，聽聞父親丁○○在甲○○住處
    前（即雲林縣斗六市○○里○○路3-1 號）遭甲○○質問為
    何對外宣稱其妻偷竊被單，2 人因而發生爭執（丁○○所涉
    傷害罪嫌，另經檢察官為不起訴處分），丙○○旋自住處衝
    出，而在甲○○住處前，基於使人行無義務之事之犯意，對
    甲○○恫嚇稱：你再說，就要打死你等語，以加害生命、身
    體之事恐嚇甲○○，致其心生畏懼，而以此脅迫甲○○不得
    再說話，使甲○○行無義務之事。
二、案經甲○○訴由雲林縣警察局斗六分局報告臺灣雲林地方法
    院檢察署檢察官聲請以簡易判決處刑。
    理  由
一、檢察官起訴認被告涉犯上開罪嫌所憑之證人甲○○於警詢及
    偵查中之證述、證人林宇豐於警詢之證述及被告於警詢及偵
    查中之供述等證據，業經被告於本院審理時表示對該等證據
    之證據能力均不爭執，同意使用作為認定事實之依據；本院
    復審酌上開陳述作成時，較無人情施壓或干擾之情形，以之
    作為證據亦屬適當，依刑事訴訟法159 條之5 第1 項規定，
    均有證據能力。
二、訊據被告固不否認其父丁○○於上開時、地與甲○○因故發
    生爭吵時，其亦在場之事實，惟矢口否認有何恐嚇、強制犯
    行，辯稱：當時甲○○拉住我父親的腳踏車，因我父親身體
    不好，我叫他不要再拉，並沒有說任何恐嚇之言語云云。經
    查：
  (一)被告父親丁○○於上開時、地，遭甲○○質問為何對外宣稱
    其妻偷竊被單，2 人因而發生爭執，被告見狀即以若甲○○
    再予質問，就要將其打死等語脅迫，致甲○○不敢再說等情
    ，業據證人甲○○於偵查中證稱：95年5 月20日晚上，我在
    住處門口乘涼，丁○○經過我的住處，我問丁○○為何對人
    聲稱我太太偷他的被單，丁○○就打我胸部，被告從屋內衝
    出來，對我揚言：你再說，就要打死你等語（見偵查卷第7
    頁），參佐證人即被告叔叔林宇豐（原名林寶裕）於警詢中
    證稱：我當時在家看電視，聽到外面很吵，走到外面看到被
    告與甲○○爭吵，我就出面勸阻，並說如果被告有不對地方
    ，可以代表他向甲○○道歉等語（見警卷第8 頁），以被告
    與林宇豐間具有叔姪之親誼，其所為之證詞仍認被告與甲○○間曾有過爭執，並願代被告向甲○○致歉，顯見被告與甲○○之爭執，非僅係單純之口角，證人甲○○指證稱被告有
    以言語喝令其不得說話一情，可信度極高；再衡諸被告於偵
    查中及本院均自承其父丁○○曾因肝癌而接受栓塞治療，擔
    心父親身體因此受傷等語（見偵查卷第7 頁及本院卷第53頁
    反面），而丁○○傷害甲○○之案件，因雙方達成調後，甲○○撤回告訴，並經聲請人為不起訴處分確定，有雲林縣斗
    六市調解委員會調解書及臺灣雲林地方法院檢察署檢察官95
    年度偵字第3912號不起訴處分書各1 份在卷可憑，則丁○○
    既與甲○○間有所爭執，並有身體接觸、拉扯之事實，被告
    身為人子，擔心甫完成手術之父親與人爭執，恐遭不測，而
    以「若再說，就要打死你」等語，要求甲○○不得再質問丁○○，亦不悖一般社會常情，依此，被告以上開脅迫言詞，
    要求甲○○不得說話之事實，堪予認定。
  (二)至被告以前詞置辯，且證人即被告之父、母丁○○、乙○○
    於本院亦均證稱未聽聞被告恐嚇甲○○云云。惟查：(1)被告
    於警詢中辯稱：我父親與甲○○發生爭吵時，我不在場，當
    時我在家與林宇豐泡茶（見警卷第10頁），與其嗣後於偵查
    中及本院均辯稱當時雖有在場，惟僅告知甲○○其父親身染
    重病，並無出言恐嚇等情，前述所述不一，已難令人置信；
    (2)證人丁○○、乙○○與被告係父子、母子關係，所為對被
    告有利之證述，本質上即有迴護被告之虞，可信度不高；況
    且，依證人丁○○於本院證述係其離開後，被告始到場（見
    本院卷第55頁反面），而證人乙○○於本院亦證稱耳朵稍有
    重聽，可能才沒聽到（見本院卷第59頁），益證丁○○、乙○○就被告有無脅迫甲○○不要說話乙節，確不知情，無足
    為對被告有利之認定；(3)證人丁○○於本院證稱：我與甲○○發生爭執後，我太太（乙○○）先到場，後來我先離開，
    之後被告才到場，我沒有聽到被告與甲○○吵架云云（見本
    院卷第55、56頁），對照證人乙○○於本院證稱：我是與我
    兒子一起出來，當時我先生（丁○○）還在現場，後來我們
    3 人一起離開云云（見本院卷第57、59頁），則有關何人先
    到爭執現場？2 人所述分有「乙○○先到，被告後到」及「
    乙○○與被告同時到」之不同；再有關何人先離開現場？亦
    有「丁○○離開後，被告才到現場」及「3 人同時離開」之
    差異。綜此，證人丁○○、乙○○就被告與甲○○發生爭執
    時，究有何人在場之重要情節所述顯不相符，亦不足採為對
    被告有利認定之依據。
  (三)綜上所述，本案事證明確，被告犯行，應堪認定。
三、被告行為後，刑法於95年7 月1 日起施行（下稱新法，修正
    前則稱舊法），其中修正後刑法第2 條乃關於新舊法比較適
    用之準據法，其本身無關行為可罰性要件之變更，故新法施
    行後，如涉及比較新舊法問題，應逕依修正後刑法第2 條第
    1 項規定，為「從舊從輕」之比較（最高法院95年度第8 次
    刑事庭會議決議意旨參照）。又所謂「法律變更」與法律修
    正之概念有別；所謂法律變更應係指因法律修正而「刑罰」
    有實質之更異而言（如修正後新舊法法定本刑輕重變更或犯
    罪構成要件寬嚴不同），始有依刑法第2 條規定為準據法而
    比較適用新法或舊法之問題。如新舊法處罰之輕重仍然相同
    （例如僅形式上修正法律用語或條次移列），並無有利或不
    利之情形，即無適用上開規定為比較之餘地，自應依一般法
    律適用之原則，適用現行、有效之裁判時法論處（最高法院
    95年度台上字第5589、5669、6519號判決意旨參照）。經查
    ：(1)修正前刑法第33條第5 款規定：「罰金：1 元以上。」
    修正後該款規定「罰金：新台幣1000元以上」，是比較新舊
    法結果，以舊法較有利於行為人。(2)修正前刑法第304 條第
    1 項所定罰金刑提高為10倍（原貨幣單位為銀元，並為新臺
    幣之3 倍，故折換為新臺幣結果提高為30倍），修正後刑法
    施行法增定第1 條之1 規定：「中華民國94年1 月7 日刑法
    修正施行後，刑法分則編所定罰金之貨幣單位為新臺幣。刑
    法分則編未修正之條文定有罰金者，自94年1 月7 日刑法修
    正施行後，就其所定數額提高為30倍」，被告行為前後罰金
    本刑實際上均提高為30倍，並無有利或不利之情形，應適用
    現行、有效之裁判時法論處。(3)被告行為時刑法第41條前段
    規定：「犯最重本刑為5 年以下有期徒刑以下之刑之罪，而
    受6 個月以下有期徒刑或拘役之宣告，因身體、教育、職業
    、家庭之關係或其他正當事由，執行顯有困難者，得以（銀
    元）1 元以上3 元以下折算1 日，易科罰金。」又依刪除前
    罰金罰鍰提高標準條例第2 條前段規定，就其原定數額提高
    為100 倍折算1 日，經此折算易科罰金之標準應以銀元300
    元即新臺幣900 元折算1 日。惟修正後刑法第41條第1 項前
    段則規定：「犯最重本刑為5 年以下有期徒刑以下之刑之罪
    ，而受6 個月以下有期徒刑或拘役之宣告者，得以新臺幣10
    00元、2000元或3000元折算1 日，易科罰金」，經比較後，
    舊法之易科罰金折算標準較低，對被告較有利，應適用舊法
    。
四、按刑法第305 條之恐嚇危害安全罪，係指單純以將來加害生
    命、身體、自由、名譽、財產之事，恐嚇他人致生危害於安
    全者而言，如對於他人之生命、身體等，以現實之強暴、脅
    迫手段加以危害要挾，使人行無義務之事或妨害人行使權利
    ，即應構成刑法第304 條之強制罪，縱有恐嚇行為，亦僅屬
    犯強制罪之手段，無更論以恐嚇危害安全罪之餘地（72年度
    臺度上字第5618號、84年度臺非字第194 號、93年度臺上字
    第3309號判決參照）。再所謂「脅迫」乃以將來之惡害通知
    ，使被害人心生畏懼，而妨害被害人之意思自由，故恐嚇言
    詞乃「脅迫」之惡害通知，脅迫本身即當然含有恐嚇性質（
    最高法院86年度臺上字第2484號判決意旨參照）。本案被告
    以恐嚇危害甲○○生命、身體安全之言詞，使其不得說話，
    妨害甲○○之言論自由，核被告所為，係犯刑法第304 條第
    1 項之強制罪。被告雖同時有恐嚇行為，然此僅屬強制罪之
    手段，不另論罪，聲請意旨漏未斟酌及此，認被告係犯刑法
    第305 條之恐嚇危害安全罪，尚有未洽，惟其社會基本事實
    同一，本院自應予審理，並變更起訴法條。
五、原審以被告事證明確，因而適用刑事訴訟法第449 條第1 項
    前段、第454 條第2 項、第300 條，刑法第2 條第1 項前段
    、第304 條（贅引修正前及第33條第5 款）、修正前刑法第
    41條第1 項前段，刑法施行法第1 條之1 第1 項、第2 項前
    段（誤引為修正前罰金罰鍰提高標準條例第1 條前段）、廢
    止前罰金罰鍰提高標準條例第2 條規定，量處被告拘役50日
    ，並諭知如易科罰金以3 百元（即新臺幣900 元）折算1 日
    之折算標準，經核原判決認事用法均無違誤，量刑亦屬妥適
    ，被告仍執前詞否認犯罪而提起上訴並指摘原判決不當，為
    無理由，應予駁回。
據上論斷，應依刑事訴訟法第455 條之1 第1 項、第3 項、第36
8 條，判決如主文。
本案經檢察官戊○○到庭執行職務。
中　　華　　民　　國　　96　　年　　4 　　月　　17　　日
                  刑事第四庭  審判長法  官  吳福森
                                    法  官  李秋瑩
                                    法  官  曾鴻文
以上正本證明與原本無異。
不得上訴。
                                    書記官  顏錦清
中　　華　　民　　國　　96　　年　　4 　　月　　18　　日
附錄本判決論罪之法條：
中華民國刑法第304條
以強暴、脅迫使人行無義務之事或妨害人行使權利者，處3 年以
下有期徒刑、拘役或3 百元以下罰金。（罰金單位改為新臺幣並
提高為30倍）
前項之未遂犯罰之。
